【裁判字號】    95,上訴,1674
【裁判日期】    951115
【裁判案由】    強盜等
【裁判全文】
臺灣高等法院高雄分院刑事判決        95年度上訴字第1674號
上  訴  人  臺灣高雄地方法院檢察署檢察官
被      告  乙○
                    （另案於臺灣高雄監獄執行中）
義務辯護人  王建元律師
上列上訴人因被告強盜等案件，不服臺灣高雄地方法院95年度訴
字第1668號中華民國95年8 月7 日第一審判決（起訴案號：臺灣
高雄地方法院檢察署95年度偵字第8195號），提起上訴，本院判
決如下：
     主  文
上訴駁回。
     事  實
一、乙○前於民國92年間因違反毒品危害防制條例案件，經臺灣
    高雄地方法院判處有期徒刑10月確定，並於94年3 月6 日縮
    刑期滿執行完畢，仍不知悔改，復意圖為自己不法之所有，
    於95年3 月9 日23時45分許，在高雄市苓雅區○○○ 路243
    巷65號前，見甲○○（原判決誤載為黃鼎浩）所有之車號XY
    -8539 號自用小客車車門未上鎖，乃打開車門進入該車內著
    手竊取車內財物，尚未得手之際，即遭甲○○發現並加以制
    止，乙○意圖逃離經甲○○上前制止，乙○為求脫逃而與甲
    ○○有所拉扯以求掙脫，終至仁愛3 街222 號前為甲○○制
    伏，並報警查獲。
二、案經高雄市政府警察局苓雅分局移送台灣高雄地方法院檢察
    署檢察官偵查起訴。
    理  由
一、上開犯罪事實業據被告乙○於原審及本院審理時均坦承不諱
    ，核與證人甲○○於原審審理時所證述之情節相符，足徵被
    告之自白與事實相符，堪予採信。本案罪證明確，被告之犯
    行堪以認定。
二、核被告所為，係犯修正前刑法第320 條第3 項第1 項竊盜未
    遂罪。按行為後法律有變更者，適用行為時之法律。但行為
    後之法律有利於行為人者，適用最有利於行為人之法律，刑
    法第2 條第1 項定有明文。經查本件被告所犯刑法第320 條
    竊盜罪之主刑為5 年以下有期徒刑、拘役或500 元以下罰金
    ，被告犯罪時之刑法就罰金刑之規定，依修正前刑法第33條
    第5 款規定，罰金刑應處銀元1 元以上，並應依修正前罰金
    罰鍰提高標準條例第1 條規定，就其原定數額得提高為2 倍
    至10倍，但法律已依一定比率規定罰金或罰鍰之數額或倍數
    者，依其規定。惟94年1 月7 日修正、94年2 月2 日公布、
    95年7 月1 日施行之刑法第33條第5 款則規定：「罰金：新
    臺幣1 千元以上，以百元計算之」，而95年6 月14日修正公
    布之刑法施行法第1-1 條第2 項規定：「94年1 月7 日刑法
    修正時，刑法分則編未修正之條文定有罰金者，自94年1 月
    7 日刑法修正施行後，就其所定數額提高為30倍，但72年6
    月26日至94年1 月7 日新增或修正之條文，就其所定數額提
    高為3 倍」，比較修正前後之罰金刑輕重，該罰金刑之最低
    刑度於修法後已有加重，故95年7 月1 日修正公布施行後之
    規定，並未較有利於被告，則依刑法第2 條第1 項前段規定
    ，自應適用被告行為時即修正前之刑法第320 條規定科刑。
    又公訴意旨雖認被告於竊盜後為脫免逮捕，而與被害人甲○
    ○拉扯扭打當場施以強暴行為，因認被告係犯刑法第329 條
    之準強盜罪，惟按刑法第329 條準強盜罪中所謂「強暴」，
    指直接或間接對於人之身體施以暴力，壓制被害人之抗拒，
    或使被害人處於不能抗拒之狀態者屬之，又刑法之準強盜罪
    以竊盜或搶奪，因防護贓物、脫免逮捕或湮滅罪證而當場施
    強暴脅迫為要件，是行為人主、客觀上須以實施強暴脅迫為
    手段，以達防護贓物、脫免逮捕或湮滅罪證之目的，始屬相
    當，如欠缺此項手段、目的關係，即難以本罪相繩；此有分
    別有最高法院82年台上字第3842號、88年度台上字第2183號
    判決意旨參照。經查，本件業據證人即被害人黃鼎浩於原審
    理時到庭證述：案發時被告要逃走與伊發生拉扯，被告除了
    要逃走外，並沒有在伊上造成傷害的地方，被告先後逃走，
    伊先抓被告，被告要掙脫的時候反抓伊，被告並未故意抓伊
    ，算是掙脫時抓的等語（見原審卷第48至50頁），且觀之被
    害人於事後經診斷亦僅右前臂及左肘挫傷，有阮綜合醫院出
    具之診斷證明書1 紙在卷可查（見警卷第10-1頁），益證被
    告僅為脫逃而始與被害人發生拉扯以利掙脫；另被害人甲○
    ○與被告發生拉扯雖達數分鐘之久，2 人拉扯至被告遭被害
    人制伏止，亦有一段距離，惟並無法以此時間及距離之差距
    ，即遽予推認被告有施以積極之強暴行為。從而，尚難認被
    告有何為了脫免逮捕而積極之對於被害人當場施以強暴之行
    為，公訴人以刑法第329 條之準強盜罪為起訴法條，尚有未
    洽，惟其基本社會事實即竊盜之基本事實仍屬相同，故變更
    其起訴法條。又被告曾於92年間因違反毒品危害防制條例案
    件，經臺灣高雄地方法院判處有期徒刑10月確定，並於94年
    3 月6 日縮刑期滿執行完畢，有其台灣高等法院被告前案紀
    錄表1 份在卷可查，其於執行完畢後5 年內再犯本件有期徒
    刑以上之罪，為累犯，應依修正前刑法第47條規定加重其刑
    ，本件依被告犯罪時之刑法第47條規定：「受有期徒刑之執
    行完畢，或受無期徒刑或有期徒刑一部之執行而赦免後，5
    年以內再犯有期徒刑以上之罪者，為累犯，加重本刑至二分
    之一」，惟被告行為後95年7 月1 日生效施行之修正後刑法
    第47條第1 項規定，則僅將5 年以內「故意」再犯有期徒刑
    以上之罪者，認係累犯，則本件被告於受上開有期徒刑執行
    完畢後，5 年以內故意再犯本件有期徒刑以上之罪，不論依
    修正前之刑法第47條，或修正後之刑法第47條第1 項之規定
    ，均構成累犯，行為後之法律對被告而言並未較為有利，則
    依刑法第2 條第1 項前段之規定，自應適用被告行為時即修
    正前刑法第47條規定（按法律既有變更即應比較新舊法何者
    對於被告較有利以決定應適用之法律，縱比較後結果對被告
    而言並無有利或不利之情形，然此乃作為決定應適用新法或
    舊法之依據，並非有此情形即得不予比較新舊法而無刑法第
    2 條之問題）。又被告著手犯罪行為之實行而不遂，為未遂
    犯，應依修正前刑法第26條前段規定減輕其刑。又未遂犯之
    處罰，不論依修正前之刑法第26條前段或修正後之刑法第25
    條第2 項規定，均得按既遂犯減輕之，對被告新法並未較有
    利，自應適用修正前之刑法第26條前段規定減輕之。
三、原審變更檢察官起訴之法條，認被告竊盜未遂罪證明確，因
    而適用刑法第2 條第1 項前段、修正前刑法第320 條第3 項
    第1 項、第26條前段（原審誤載為第25條）、第47條、第41
    條第1 項前段，修正前罰金罰鍰提高標準條例第1 條前段、
    第2 條規定，並審酌被告正值壯年，不思以己力獲取所需，
    竊取他人財物，惟所生危害不大，且犯後坦承犯行等一切情
    狀，量處有期徒刑3 月，並諭知易科罰金之折算標準。又本
    件被告犯罪時之刑法第41條第1 項前段規定：「犯最重本刑
    為5 年以下有期徒刑以下之刑之罪，而受6 個月以下有期徒
    刑或拘役之宣告，因身體、教育、職業、家庭之關係或其他
    正當事由，執行顯有困難者，得以1 元以上3 元以下折算1
    日，易科罰金。」，本件被告行為時之易科罰金折算標準，
    依修正前罰金罰鍰提高標準條例第2 條前段規定（現已刪除
    ），就其原定數額提高為100 倍折算1 日，則被告行為時之
    易科罰金折算標準，應以300 元折算1 日，經折算為新台幣
    後，應以新台幣900 元折算為1 日，惟94年2 月2 日修正公
    布、95年7 月1 日生效施行之刑法第41條第1 項前段則規定
    ：「犯最重本刑為5 年以下有期徒刑以下之刑之罪，而受6
    個月以下有期徒刑或拘役之宣告者，得以新台幣1 千元、2
    千元或3 千元折算1 日，易科罰金。」依刑法第2 條第1 項
    比較修正前後易科罰金之折算標準，修正後新法之規定，並
    未較有利於被告，則依刑法第2 條第1 項前段之規定，自應
    適用被告行為時即修正前刑法第41條第1 項前段規定，定其
    易科罰金之折算標準。又被告上開行為時之易科罰金折算標
    準，依修正前罰金罰鍰提高標準條例第2 條前段（現已刪除
    ）規定，就其原定數額提高為100 倍折算1 日，則被告行為
    時之易科罰金折算標準，應以300 元折算1 日，經折算為新
    台幣後，應以新台幣900 元折算為1 日，是並諭知如易科罰
    金以300 元折算1 日。其認事用法，核無不合，量刑亦屬允
    當。檢察官上訴意旨認被告應成立刑法第329 條之準強盜罪
    ，指摘原判決不當，為無理由，應予駁回。
據上論斷，應依刑事訴訟法第368條，判決如主文。
本案經檢察官陳新慶到庭執行職務。
中    華    民    國    95    年    11    月    15    日
            刑事第五庭  審判長法  官  曾永宗
                              法  官  王伯文
                              法  官  陳  箐
以上正本證明與原本無異。
被告不得上訴。
檢察官如不服本判決應於收受本判決後10日內向本院提出上訴書
狀，其未敘述上訴理由者，並得於提起上訴後10日內向本院補提
理由書狀（均須按他造當事人之人數附繕本）「切勿逕送上級法
院」。
中    華    民    國    95    年    11    月    15    日
                              書記官  魏文常
附錄本判決論罪科刑法條：
中華民國刑法第320 條
（普通竊盜罪、竊佔罪）
意圖為自己或第三人不法之所有，而竊取他人之動產者，為竊盜
罪，處5 年以下有期徒刑、拘役或5 百元以下罰金。
意圖為自己或第三人不法之利益，而竊佔他人之不動產者，依前
項之規定處斷。
前二項之未遂犯罰之。


司法院資訊處製作；財團法人民間司法改革基金會備份。
